【裁判字號】    97,重訴,288
【裁判日期】    980225
【裁判案由】    侵權行為損害賠償
【裁判全文】
臺灣士林地方法院民事判決             97年度重訴字第288號
原      告  乙○○
            丙○○
上二人共同
訴訟代理人  劉立鳳律師
複  代理人  劉樹志律師
被      告  甲○○
被      告  匯豐汽車股份有限公司
法定代理人  丁○○
上二人共同
訴訟代理人  黃照律師
上列當事人間侵權行為損害賠償事件，本院於98年2月4日言詞辯
論終結，判決如下：
    主  文
被告應連帶給付原告乙○○新臺幣拾伍萬貳仟捌佰玖拾柒元及
自民國九十七日七月十二日起至清償日止，按週年利率百分之五
計算之利息。
被告應連帶給付原告丙○○新臺幣肆拾壹萬肆仟壹佰元及自民國
九十七日七月十二日起至清償日止，按週年利率百分之五計算之
利息。
原告其餘之訴駁回。
訴訟費用由被告連帶負擔。
本判原告勝訴部分，於原告乙○○、丙○○各以，新臺幣拾貳萬
元、新臺幣拾肆萬元供擔保後，得假執行。
原告其餘假執行之聲請駁回。
    事實及理由
一、按訴狀送達後，原告不得將原訴變更或撤回。但擴張或減縮
    應受判決事項之聲請者，不在此限，民事訴訟法第255 條第
    1 項第3 款定有明文。本件原告起訴時原聲明第1 項：被告
    應連帶給付原告乙○○8,537,910 元，並自起訴狀繕本送達
    翌日起至清償日止按年息百分之5 計算之利息；另應自96年
    2 月13日起，按月給付原告乙○○交通定期金4,754.5 元。
    嗣於97年11月5 日具狀，將原定期金，改為一次給付，並擴
    張聲明為：被告應連帶給付原告乙○○新台幣8,956,137 元
    ，並自起訴狀繕本送達翌日起至清償日止按年息百分之5 計
    算之利息，核其所為，要屬擴張應受判決事項之聲明，揆之
    前揭規定，應為准許。
二、原告起訴主張：緣訴外人蕭博元為訴外人蕭可評之直系血親
    卑親屬，業已拋棄繼承，原告乙○○為蕭可評之父，原告丙○○為原告乙○○次子，蕭可評之弟。民國96年2 月12日上
    午被告甲○○駕駛車號3506-FE 號自用小客車，由臺北縣淡
    水鎮○○路由南往北方向行駛，準備前往被告匯豐汽車股份
    有限公司（下稱匯豐汽車公司）淡水營業所洽辦公務。10時
    48分許，甲○○行經該路183 巷口前準備右轉進入183 巷時
    ，訴外人永電工程有限公司（下稱永電公司）正在道路施作
    工程，外側預留機車車道。甲○○本應觀察預留之機車道有
    無直行之機車，並注意轉彎車應讓直行車先行，依當時情狀
    ，並無不能注意之情事，竟疏未注意，貿然右轉。此時，蕭
    可評騎乘車號ME2-708 號重型機車直行而來，煞車不及撞及
    自用小客車右前車身（下稱系爭交通事故）。蕭可評倒地後
    原無異狀，經警員到場處理後，雙方各自離去。嗣蕭可評感
    覺身體不適，於當日下午至淡水鎮公祥醫院掛號就診，竟於
    15時15分許候診時，倒地不起而死亡。被告甲○○因涉及過
    失致死罪嫌，由臺灣士林地方法院檢察署檢察官起訴後，業
    經以本院97年度交易字第215 號判決有罪。被告匯豐汽車公
    司為被告甲○○之雇用人，對於被告甲○○因執行職務而生
    之侵權行為，自應依民法第188 條第1 項規定，負連帶損害
    賠償責任。原告乙○○於系爭交通事故發生時為80歲，無工
    作能力，由長子蕭可評、三子蕭可昌共同扶養，原告丙○○
    因有輕度智能障礙，無工作及經濟能力，由其兄弟蕭可評、
    蕭可昌共同扶養，為此，依民法第184 條第1 項前段、第19
    2 條第1 項、第2 項、第194 條、第188 條第1 項、第1115
    條第3 項、第1118條前段、第1140條、第1148條法律關係，
    訴請被告連帶給付。其中被告應連帶賠償乙○○之項目，包
    括：(一)殯葬費：原告乙○○因蕭可評死亡而支出殯葬費278,
    340 元。(二)扶養費：依行政院主計處最新公布之臺灣省每人
    每月最低生活費用標準為9,509 元，與蕭可昌依比例各負擔
    乙○○之每年最低生活費用57,054元（9,509 ×12×1/2 ＝
    57,054）。另95年臺閩地區簡易生命表，80至84歲男姓之平
    均餘命為8.63年，故按霍夫曼式計算法，扣除第二年以後之
    中間利息，原告乙○○自得請求被告等一次連帶賠償8.63年
    之扶養費共418,227 元。(三)精神慰撫金：蕭可評突遭橫禍，
    原告乙○○白髮人送黑髮人，情何以堪，是以原告乙○○所
    受之精神痛苦，實屬鉅大而難以筆墨形容，被告等自應連帶
    賠償精神慰撫金900 萬元，始為適當，而勉強能彌補原告乙○○所受非財產上之損害。(四)機車修繕費用：蕭可評所有車
    號ME2-708 號重型機車因系爭交通事故受有損害，且該機車
    已由原告乙○○繼承取得所有權，並支出修繕費用9,570 元
    。(五)於扣除原告乙○○已於96年8 月22日，獲友聯產物保險
    股份有限公司給付強制汽車責任保險金75萬元，是以被告應
    連帶賠償原告乙○○8,956,137 元（278,340 ＋418,227 ＋
    9,000,000 ＋9,570 －750,000 ＝8,956,137） 。被告應連
    帶賠償原告丙○○之金額：依行政院主計處最新公布之國人
    男性平均壽命73.7歲，原告丙○○應尚有餘命20.8年。再依
    臺灣省每人每月最低生活費用標準計算，每人每年之最低生
    活費用標準應為114,108 元（9,509 ×12＝114,108） 。而
    按被害人蕭可評原負擔扶養義務之比例，其應分擔57,054元
    （114,108 ×1/2 ＝57,054），按霍夫曼式計算法，扣除第
    二年以後之中間利息，原告丙○○自得請求被告等一次連帶
    賠償20.8年之扶養費共828,314 元，而聲明求為判決：(一)被
    告應連帶給付原告乙○○8,956,137 元，並自起訴狀繕本送
    達翌日起至清償日止按年息百分之5 計算之利息。
    (二)被告應連帶給付原告丙○○828,314 元，並自起訴狀繕本
    送達翌日起至清償日止按年息百分之5 計算之利息。(三)原告
    願提供擔保，請宣告准予為假執行。
三、被告則辯稱：原告乙○○因蕭可評死亡而支出殯葬費278,34
    0 元及機車修理費9,570 元，並不爭執。惟(一)原告乙○○主
    張扶養費之標準依行政院主計處最新公告之臺灣省每人每月
    最低生活費標準為9,509 元云云，惟原告應先就蕭可評之經
    濟能力是否足以符合原告乙○○及丙○○所主張每人每年消
    費支出171,162 元舉證證明之。否則，應以各年年度綜合所
    得稅之扶養親屬免稅扣除額，作為扶養標準，原告乙○○計
    有3 名兒子，則蕭可評應負擔之部分為3 分之1 ，因此，被
    告所一次性應給付之金額，依霍夫曼計算法扣除中間利息後
    ，原告乙○○可得請求之扶養費數額18萬1,285 元（計算式
    ：77,000x6.000 0000 +77,000/(1+8.63x5%)/3=181,285）
    。(二)縱原告丙○○由長兄蕭可評及蕭可昌共同扶養，則原告
    主張扶養標準係依臺灣省每人每月最低生活費標準為9,509
    元作為計算標準，惟如前所述，原告似應先就蕭可評之經濟
    能力是否足以符合原告乙○○及丙○○所主張每人每年消費
    支出171,162 元舉證證明之。否則，應以各年年度綜合所得
    稅之扶養親屬免稅扣除額，作為扶養標準。依財政部稅務入
    口網站記載個人綜合所得稅扶養親屬寬減額每年7 萬7,000
    元計算為宜。據此，一次給付賠償之扶養費應為55萬8,946
    元（計算式：828,314/114, 108x77,000=558,946） 。(三)慰
    撫金之多寡，應斟酌雙方之身分、地位、資力與加害之程度
    ，及其他各種情形核定相當之數額。其金額是否相當，自應
    依實際加害情形與被害人所受之痛苦及雙方之身分、地位、
    經濟狀況等關係決定之。被告甲○○為上班族，領取微薄薪
    資，尚須扶養親人，且系爭交通事故現場有工地施工，縱因
    被認定有過失，亦應參酌實際情況，原告要求精神慰撫金90
    0 萬元顯過高，以20萬元為宜。(四)被告甲○○係向旺旺友聯
    險公司投保，事發後，該公司已理賠75萬元，剩餘75萬元金
    額並得向該公司申領，為此，依強制汽車責任保險法第32規
    定，被告自得主張扣除新台幣150 萬元。(五)綜上所論，縱退
    萬步言，認被告應連帶賠償原告之損害，惟按其賠償額計算
    ，應為122 萬8,141 元（計算式：278,340 ＋181,285+558,
    946+200,000+9,570=1,228,141） ，尚未超過150 萬，原告
    自無再給付之義務。並聲明：(一)原告之訴駁回。(二)訴訟費用
    由原告負擔。
五、本件經本院依民事訴訟法第271 條之1 準用同法第270 條之
    1 第1 項第3 款之規定，處理並協議簡化爭點如下：
(一)、兩造不爭執之事實：
(1)、甲○○任職匯豐汽車股份有限公司（以下簡稱匯豐汽車公司
    ），擔任景美營業所銷售業務課長，其於民國96年2 月12日
    上午10時48分許為前往匯豐汽車公司淡水營業所洽辦公務，
    駕駛車牌號碼3056-FE 號自用小客車，沿臺北縣淡水鎮○○
    路由南往北行駛，接近同路183 巷口處欲右轉入巷時，恰有
    訴外人永電工程有限公司所屬人員在附近施作人孔蓋加固工
    程，而將施工車輛靠「車道線（路中白色虛線）」順向停放
    在外側車道上，並在外側即右側預留機車通道。甲○○遇此
    情形，本應注意其為轉彎車，須觀察預留之機車道有無直行
    車輛，以便禮讓先行，避免碰撞。而當時為日間，有自然光
    線，道路雖因施工，視距不良，且施工單位未派員在巷口指
    揮交通，造成注意機車預留通道是否有直行機車較為困難，
    但因施工車輛停放位置在巷口南方，距巷口仍有約3.3 公尺
    遠，並非完全無法藉由適度降緩速度前行透過右車窗觀察之
    方式查知機車預留通道是否確有來車。甲○○竟疏未盡其注
    意之能事，貿然前行，適有蕭可評騎乘車號ME2-708 號重型
    機車，從預留機車通道直行而至，致剎車不及，撞上甲○○
    駕駛之自小客車右前輪附近，隨即人車倒地，受有頸椎骨折
    、脊椎損傷及顱內蜘蛛網膜下腔出血之傷害。嗣經通知警方
    前來處理，甲○○及蕭可評均誤認無人受傷，故僅協商由保
    險公司理賠後，各自離去。惟蕭可評離去後因身體不適，自
    行前往公祥醫院就診，然其顱內蜘蛛網膜下腔出血已導致中
    樞神經休克，至同日15時15分許不治死亡。
(2)、原告乙○○因蕭可評死亡而支出殯葬費計278340元，復由乙○○繼承取得蕭可評前開機車，並支出機車修繕費9570元。
(3)、被害人蕭可評係原告乙○○之子，依民法第一一一四條之規
    定，對乙○○有扶養義務，原告乙○○係15年3 月20日出生
    ，依95年台閩地區簡易生命表所示，80年至84歲男性之平均
    餘命為8 點63年，而依行政院主計處96年11月6 日所公布之
    統計通報台灣省每人每月最低生活費用標準，為9509元，而
    蕭可評原應與其弟蕭可昌共同扶養，是被害人蕭可評原應負
    擔之每月扶養費用為4754.5元。
(4)、被害人丙○○係原告蕭可評之弟，患有輕度知能障礙，無謀
    生能力，依民法第一一一四條之規定，對蕭可評對其有扶養
    義務，其原由蕭可評與蕭可昌共同扶養，而原告丙○○係43
    年3 月25日出生，依國人平均生存年齡扣除丙○○實際年齡
    ，推算原告丙○○尚有餘命20點8 年，而依行政院主計處96
    年11月6 日所公布之統計通報台灣省每人每月最低生活費用
    標準，為9509元，而蕭可評原應與其弟蕭可昌共同扶義，是
    被害人蕭可評原應負擔之每月扶養費用為4754.5元。
(5)、原告乙○○已於96年8 月22日，獲友聯產物保險公司給付強
    制汽車責任保險金75萬元。另75萬元為蕭可評之子蕭博元所
    取得。
(二)、兩造爭執事項：
(1)、被害人蕭可評就本件車禍之發生是否與有過失，若有其過失
    比例。
(2)、原告乙○○所得請求支出之殯葬費、機車修繕費及扶養費用
    與精神慰撫金為何；原告丙○○所得請求之扶養費用為何。
(3)、強制汽車責任險所給付之保險金150 萬，依強制汽車責任保
    險法第11條第1 項第2 項第1 目及第2 項之規定由被害人蕭
    可評之父乙○○及其子蕭博元，分別取得各75萬元之保險給
    付，則依強制汽車責任保險法第32條之規定，被保險人即被
    告受賠償請求時，所得扣抵之金額為75萬元或150萬元。
六、本院得心證之理由：
(一)、就與有過失部分：
(1)、被告甲○○任職匯豐汽車公司，擔任景美營業所銷售業務課
    長，其於96年2 月12日上午10時48分許為前往匯豐汽車公司
    淡水營業所洽辦公務，駕駛車牌號碼3056-FE 號自用小客車
    ，沿臺北縣淡水鎮○○路由南往北行駛，接近同路183 巷口
    處欲右轉入巷時，恰有訴外人永電公司所屬人員在附近施作
    人孔蓋加固工程，而將施工車輛靠「車道線（路中白色虛線
    ）」順向停放在外側車道上，並在外側即右側預留機車通道
    。甲○○遇此情形，本應注意其為轉彎車，須觀察預留之機
    車道有無直行車輛，以便禮讓先行，避免碰撞，然卻疏未盡
    其注意之能事，貿然前行，適有蕭可評騎乘車號ME 2-708號
    重型機車，從預留機車通道直行而至，致剎車不及，撞上甲○○駕駛之自小客車右前輪附近，隨即人車倒地，受有頸椎
    骨折、脊椎損傷及顱內蜘蛛網膜下腔出血之傷害。嗣蕭可評
    離去後因身體不適，自行前往公祥醫院就診，然其顱內蜘蛛
    網膜下腔出血已導致中樞神經休克，至同日15時15分許不治
    死亡等情，為兩造所不爭，復有臺北縣政府警察局淡水分局
    交通事故調查表、道路夜通事故現場圖、道路交通事故調查
    表(一)、(二)、道路交通事故當事人登記聯單、現場照片、臺北
    縣政府警察局員警工作紀錄簿、死亡證明書、啟閉道路既設
    人、手孔修繕施工通知書、臺灣士林地方法院檢察署相驗屍
    體證明書等在卷可參，堪信為真實。復按因故意或過失，不
    法侵害他人之權利者，負損害賠償責任；受僱人因執行職務
    ，不法侵害他人之權利者，由僱用人與行為人連帶負損害賠
    償責任，民法第184 條第1 項前段、第188 條第1 項前段分
    別定有明文。被告甲○○係被告匯豐汽車公司之受僱人，其
    因執行職務，過失致被害人蕭可評死亡，被告匯豐公司自應
    與被告甲○○應負連帶賠償責任。
(2)、按汽車行駛時，駕駛人應注意車前狀況，並隨時採取必要之
    安全措施；汽車行經道路施工路段應減速慢行作隨時停車之
    準備，道路交通安全規則第94條第3 項前段、93條第1 項第
    2 款定有明文。查依員警所繪製之道路交通事故現場圖，現
    場照片及原告所提出之盛偉機車行收據所載修繕之明細，以
    此相互參照，足見兩車撞及之地點，係位水鎮○○路183 巷
    內(已 過民權路之路面邊線)之 巷口中間處，車輛相互碰撞
    之位置，係在被告甲○○所駕駛車輛之右前側與被害人蕭可
    評騎乘機車前端。又前開車輛肇事之際，道路正在施工當中
    亦據被告甲○○陳述明確，並有臺北縣政府警察局員警工作
    紀錄簿在卷可參，亦可認定。而被害人蕭可評車禍已死亡，
    除前開客觀證據外，復無其他證據足認兩車碰撞時之車輛狀
    態，然以上開車輛碰撞位置及碰撞地點以觀，再參酌被告甲○○當時駕車欲前往匯豐公司淡水營業所洽公，而該所之位
    置即在前開巷口左側，此觀前開交通事故照片畫面攝有事故
    車輛照片，而其背景即有前開營業所自明，是甲○○駕車之
    目的地，既將到達，衡情車速當不致於過快等情，已足認被
    害人蕭可評騎乘機車行經前開施工道路之際，應有未減速慢
    行，作隨時停車之準備過失，致行經前開巷口處，見右轉進
    入巷口之被告甲○○所駕駛車輛之際，已閃剎不及，機車車
    頭遂與前開車輛之右前側碰撞，人車倒地，受有前述之傷勢
    而不治。是以，被害人蕭可評就前開事故之發生，亦有過失
    ，本院97年度交易字第215 號過失致死刑事判決亦同此認定
    。另臺灣省臺北縣區車輛行車事故鑑定委員會北縣鑑字第96
    0587號鑑定意見，雖認被害人蕭可評駕駛普通重型機車，無
    肇事因素，惟本院審酌前開鑑定意見，漏未審酌本件事故之
    碰撞地點係於進入巷口的中間處，及行經施工道路應減速慢
    行作隨時停車之準備之路權歸屬，是不能據此即為被告不利
    之認定。
(二)、就乙○○、蕭可評請求之部分：
(1)、按不法侵害他人致死者，對於支出醫療及增加生活上需要之
    費用或殯葬費之人，亦應負損害賠償責任，民法第192 條第
    1 項定有明文。經查，原告乙○○，為被害人蕭可評支出之
    殯葬費用278340元，業據原告提出為證，復為被告為是認，
    堪可認定。是原告乙○○依前開規定自得向被告請求連帶賠
    償殯葬費用278340元。
(2)、按負損害賠償責任者，除法律另有規定或契約另有訂定外，
    應回復他方損害發生前之原狀；又前開情形，債權人得請求
    支付回復原狀所必要之費用，以代回復原狀，民法第213 條
    第1 、3 項定有明文。被害人蕭可評所有之前開機車，因本
    件車禍受有損害，前開機車由原告乙○○繼承取得所有權，
    並支出修繕費用9570元，此有原告提出之盛偉機車行收據一
    紙為憑，復為原告所自認。是原告乙○○依前開規定自得向
    被告請求連帶機車賠償修繕費用9570元
(3)、按被害人對於第三人負有法定扶養義務者，加害人對於該第
    三人亦應負損害賠償責任，民法第192 條第2 項定有明文。
    次按負扶養義務者有數人，而其親等同一時，應各依其經濟
    能力，分擔義務；受扶養權利者，以不能維持生活而無謀生
    能力者為限；前項無謀生能力之限制，於直系血親尊親屬，
    不適用之；因負擔扶養義務而不能維持自己生活者，免除其
    義務。但受扶養權利者為直系血親尊親屬或配偶時，減輕其
    義務，民法第1115條第3 項、第1117條、第1118條分別定有
    明文。復按民法第1118條係指直系血親卑親屬有扶養能力負
    擔扶養義務而言，倘該直系血親卑親屬並無扶養能力，自無
    該條規定之適用（最高法院91年臺上字第1798號判例參照）
    。
  查原告乙○○係15年3 月20日出生，被害人蕭可評96年2 月
    12日死亡之際，為80歲，依卷附之內政部統計處95年台閩地
    區簡易生命表所示，80年至84歲男性之平均餘命為8點63 年
    。又原告乙○○，除被害人蕭可評之外，尚有成年子女，訴
    外人蕭可昌及原告丙○○，而原告丙○○患有輕度智能障礙
    ，無謀生能力，業據原告提出中華民國殘障手冊為證，復為
    被告所自認，故本院認被害人蕭可評，在原告乙○○生存期
    間，尚有同順位之扶養義務人，則被害人蕭可評所負之扶養
    義務，應以2 分之1 為適當。又依卷附行政院主計處96年11
    月6 日所公布之統計通報台灣省每人每月最低生活費用標準
    ，為9509元，而蕭可評原應與其弟蕭可昌共同扶養，是被害
    人蕭可評原應負擔之每月扶養費用為4754.5元。是以，原告
    乙○○所得請求扶養費之損害，就將來給付部分，應扣除中
    間利息，則被害人蕭可評所應負擔原告乙○○之扶養金額，
    依霍夫曼計算法扣除中間利息後，應為417,883 元｛4754.5
    ×12×6.0000000 (8年之霍夫曼係數)＋4754.5 ×12× (7.
    0000000-0.0000000)×0.63《9 年之霍夫曼係數減8 年之霍
    夫曼係數乘不足一年餘數》｝。
  原告丙○○，患有輕度智能障礙，無謀生能力，業據原告提
    出為證，復為被告所自認，堪信為真實。原告丙○○係43年
    3 月25日出生，依國人平均生存年齡扣除丙○○實際年齡，
    推算原告丙○○尚有餘命20點8 年。被害人蕭可評，在原告
    丙○○生存期間，尚有同順位之扶養義務人即訴外人蕭文昌
    ，則被害人蕭可評所負之扶養義務，應以2 分之1 為適當。
    又依卷附行政院主計處96年11月6 日所公布之統計通報台灣
    省每人每月最低生活費用標準，為9509元，而蕭可評原應與
    其弟蕭可昌共同扶養，是被害人蕭可評原應負擔之每月扶養
    費用為4754.5元。是以，原告丙○○所得請求扶養費之損害
    ，就將來給付部分，應扣除中間利息，則被害人蕭可評所應
    負擔原告丙○○之扶養金額，依霍夫曼計算法扣除中間利息
    後，應為828,200 元｛4754.5×12×14.0000000 (20年之霍
    夫曼係數)＋4754.5 ×12× (14.0000000-00.0000000)×0.
    8 《21年之霍夫曼係數減20年之霍夫曼係數乘不足一年餘數
    》｝。
(4)、經查，原告甲○○所駕自小客車與被害人蕭可評所騎乘之機
    車機車於96年2 月12日發生碰撞，被害人蕭可評因而受有頸
    椎骨折、脊椎損傷及顱內蜘蛛網膜下腔出血之傷害。嗣因顱
    內蜘蛛網膜下腔出血已導致中樞神經休克，至同日15時15分
    許不治死亡之事實，已如前述。本院審酌被害人蕭可評因本
    件車禍死亡，死亡之際為55歲，原告乙○○為滿80歲之老人
    因車禍意外喪子，哀痛異常，及原告乙○○年邁無工作能力
    ，名下有數筆房屋及土地，被告甲○○現任職匯豐汽車公司
    行銷組四等專員，月薪約3 萬餘元等之原告乙○○與被告甲○○、匯豐汽車公司之經濟能力及資力，與甲○○就本件車
    禍之過失責任，認原乙○○請求之慰撫金過高，應以150 萬
    元為適當。逾此部分之請求，則無理由，應予駁回。
(三)、又按損害之發生或擴大，被害人與有過失者，法院得減輕賠
    償金額，或免除之，民法第217 條第1 項亦定有明文。復按
    民法第192 條第1 項規定，係間接被害人得請求賠償之特例
    。此項請求權，自理論言，雖係固有之權利，然其權利係基
    於侵權行為之規定而發生，自不能不負擔直接被害人之過失
    ，倘直接被害人於損害之發生或擴大與有過失時，依公平之
    原則，亦應有民法第217 條過失相抵規定之適用（最高法院
    73年臺再字第182 號判例參照）。再按保險人依強制汽車責
    任保險法規定所為之保險給付，視為被保險人損害賠償金額
    之一部分，被保險人受賠償請求時，得扣除之，強制汽車責
    任保險法第32條定有明文。經查：
    本件被告甲○○就此車禍之發生，確有未注意車前狀況及轉
    彎車未讓直行車先行之過失，然被害人蕭可評亦有未注意車
    前狀況及行經道路施工路段應減速慢行作隨時停車之準備之
    過失，各應負擔之過失責任比例為5 比5 ，而被告甲○○之
    僱用人為被告匯豐汽車公司，而原告乙○○因本件車禍支付
    喪葬費27萬8,340 元，機車修理費9570元及受有扶養費損害
    41萬7,883 元、精神慰撫金150 萬元；原告丙○○則受有扶
    養費損害82萬8200元，已如前述。又原告乙○○因本件車禍
    已受領強制保險理賠金75萬元，為兩造所不爭執之事實，亦
    如上述。揆諸上開規定，原告乙○○、丙○○應承擔被害人
    蕭可評就本件車禍之過失責任10分之5 ，故彼等得請求被告
    甲○○、匯豐汽車公司賠償之金額應各為110 萬2897元 (元
    以下四捨五入)、41 萬4100元。又原告乙○○既已受領強制
    責任保險理賠金75萬元，自應予扣除，被告雖辯稱，應依前
    開強制汽車責任保險法第32條之規定，應扣除150 萬元，惟
    本院認依同法第11條第1 項第2 款第1 目、第2 項之規定，
    原告乙○○應與被害人蕭可評之子女蕭博元平均分配保險金
    ，故其所得請領之金額僅75萬元，應僅得就其得領得部分扣
    除之，另75萬元保險金依前開規定得領取之人係被害人蕭可
    評之子女蕭博元，此部分即不得就原告乙○○對被告所得請
    求之部分扣除。應待訴外人蕭博元依法向要被告請求賠償之
    際，由其所得賠償金額範圍扣除。
(四)、從而，原告乙○○、丙○○分別請求被告連帶給付35萬2897
    元、41萬4100元，均自起訴狀繕本送達翌日起即97年7 月12
    日起至清償日止，按週年利率5%計算之利息，為有理由，應
    予准許。逾此部分之請求即無理由，應予駁回。
六、原告陳明願供擔保，聲請宣告假執行，經核原告勝訴部分，
    合於法律規定，爰酌定相當之擔保金額宣告之；至原告敗訴
    部分，其餘假執行之聲請，即失所附麗，應予駁回。
七、本件判決基礎已臻明確，兩造其餘之攻擊防禦方法及訴訟資
    料經本院審酌後，核與判決不生影響，無一一論述之必要，
    併予敘明。
八、據上論結，本件原告之訴為一部有理由，一部無理由，依民
    事訴訟法第79條、第85條第2 項、第390 條第2 項，判決如
    主文。
中    華    民    國    98    年    2     月    25    日
                  民事第一庭  法  官  劉逸成
以上正本證明與原本無異。
如對本判決上訴，應於判決送達後20日內向本院提出上訴狀。
中    華    民    國    98    年    2     月    27    日
                              書記官  李宜蓁


司法院資訊處製作；財團法人民間司法改革基金會備份。
